臺灣雲林地方法院民事判決　　　　　　　　96年度婚字第25號
原　　　告　甲○○
被　　　告　乙○○
上列當事人間請求離婚事件，本院於中華民國96年2 月12日言詞
辯論終結，判決如下：
    主      文
准原告與被告離婚。
訴訟費用新臺幣仟元由被告負擔。
　　事實及理由
一、原告主張：被告為大陸地區人民，於民國92年7 月22日與原
    告在福州市公證處公證結婚，詎料被告竟於離家出走至今已
    三年餘，兩造無同居之事實，且被告目前在彰化縣警察局拘
    留所，婚姻沒有維持之必要，爰依民法第1052條第1 項第5
    款、第2 項之規定請求擇一判決離婚等語，並聲明如主文所
    示。
二、被告方面：因被告證件放在原告家，所以偶而會回去，但大
    部分時間在工作，所以未與原告同居。
三、得心證之理由：
（一）原告主張之上開事實，業據其提出戶籍謄本、離婚協議書
      在卷可證，並為被告所不爭執，自堪信為真實。
（二）按臺灣地區人民與大陸地區人民判決離婚之事由，依臺灣
      地區之法律，臺灣地區與大陸地區人民關係條例第52條第
      2 項定有明文。本件原告訴請判決與被告離婚，其中原告
      為臺灣地區人民，被告為大陸地區人民，依前揭規定意旨
      ，應適用臺灣地區之法律為審判之依據，合先敘明。
（三）按民法第1052條第2 項規定：「有前項以外之重大事由，
      難以維持婚姻者，夫妻之一方得請求離婚。但其事由應由
      夫妻之一方負責者，僅他方得請求離婚」，係屬關於夫妻
      請求裁判離婚事由之概括規定，其目的在使夫妻請求裁判
      離婚之事由較富彈性，是夫妻間苟已發生足使「婚姻難以
      維持之重大事由」，縱不符同條第1 項所列各款情形，自
      仍得依上開第2 項規定訴請離婚。準此，夫或妻依此規定
      請求離婚，必須有民法第1052條第1 項所列10款以外可歸
      責於夫或妻之事由，且其事由甚為重大，已達難以維持婚
      姻之程度，並對於家庭生活之美滿幸福，有妨礙之情形，
      即足當之。本件被告離家未與原告同居迄今已3 年餘，期
      間兩造均未往來、聯繫，足致兩造間之感情趨於淡薄，是
      雙方雖有婚姻的形式，已無婚姻的實質關係，自然有失結
      婚及合組家庭之共同目的，且兩造分居，尚非可主要歸責
      於原告。從而，原告認雙方已達難以維持婚姻之重大事由
      程度，依民法第1052條第2 項之規定，訴請判決離婚，為
      有理由，應予准許。
（四）本件原告雖另依同法條第1 項第5 款規定請求判決與被告
      離婚，然與前開請求，係同一之原告對於同一之被告，基
      於各該權利在同一訴訟程序，以單一之聲明，要求法院擇
      一判決，為選擇合併之訴。前開請求既有理由，其訴訟目
      的已達，本院即毋庸就同法條第1 項第5 款之離婚事由另
      為審理，併此敘明。
四、據上論斷，原告之訴為有理由，依民事訴訟法第385 條第1
    項前段、第78條，判決如主文。
中　　華　　民　　國　　96　　年　　2 　　月　　16　　日
                  家事法庭    法　官　  李明鴻
以上正本係照原本作成。
如對本判決上訴，應於判決送達後20日內向本院提出上訴狀。（
須附繕本，並繳納上訴裁判費新臺幣4,500元） 。
中　　華　　民　　國　　96　　年　　2 　　月　　16　　日
                              書記官  　陳美華
